【裁判字號】    97,訴,289
【裁判日期】    970430
【裁判案由】    違反毒品危害防制條例
【裁判全文】
臺灣彰化地方法院刑事判決               97年度訴字第289號
公  訴  人  臺灣彰化地方法院檢察署檢察官
被      告  甲○○
                    （另案在臺灣彰化監獄彰化分監執行中）
上列被告因違反毒品危害防制條例案件，經檢察官提起公訴（96
年度毒偵字第5833號），本院合議庭裁定由受命法官獨任進行簡
式審判程序，茲判決如下：
    主  文
甲○○施用第一級毒品，累犯，處有期徒刑玖月，扣案之吸管
支沒收。
    犯罪事實
一、甲○○曾於民國94年間因連續施用第1 級毒品案件，經本院
    以94年度訴字第1800號刑事判決判處有期徒刑10月確定，並
    於95年9 月9 日因縮刑期滿執行完畢。其前於88年間因施用
    毒品案件，經本院以88年度毒聲字第4901號裁定送勒戒處所
    觀察、勒戒後，認有繼續施用毒品之傾向，經本院以88年度
    毒聲字第5230號裁定令入戒治處所施以強制戒治，並以89年
    度毒聲字第1757號裁定停止戒治付保護管束，於89年11月30
    日保護管束期滿視為強制戒治執行完畢，經臺灣彰化地方法
    院檢察署檢察官以89年度戒毒偵字第1453號為不起訴處分確
    定；復於92年間因施用毒品案件，經本院以92年度毒聲字第
    364 號裁定令入戒治處所施以強制戒治，並以92年度毒聲字
    第2547號裁定停止戒治付保護管束，惟於93年1 月9 日施行
    之新修正毒品危害防制條例第35條第1 項規定，強制戒治中
    之案件，適用修正後之規定，故該強制戒治不能繼續執行，
    並另由臺灣彰化地方法院檢察署檢察官以92年度戒執2 字第
    129 號法律修正行政報結，並未繼續執行強制戒治；復於前
    揭強制戒治執行完畢釋放5 年內，於92年間因施用毒品案件
    ，經本院於92年4 月7 日以92年度訴字第271 號刑事判決判
    處有期徒刑10月，並於92年4 月24日確定。詎其不知悔改，
    明知海洛因業經公告為毒品危害防制條例第2 條第2 項第1
    款所列管之第1 級毒品，不得非法持有、施用，竟仍基於施
    用第1 級毒品海洛因之犯意，於96年11月12日晚上約11、12
    時許，在其位於彰化縣鹿港鎮頭崙里頭崙巷112 號住處內，
    以吸管將海洛因摻入香菸內點燃吸用之方式，施用第1 級毒
    品海洛因1 次。嗣經警方於96年11月14日上午11時25分，持
    本院核發之搜索票至上址處執行搜索而查獲，並扣得其前揭
    施用海洛因所用之吸管3 支，且於96年11月14日下午1 時23
    分採尿送驗後，始知上情。
二、案經彰化縣警察局溪湖分局報請臺灣彰化地方法院檢察署檢
    察官偵查起訴。
    理  由
一、本案被告甲○○所犯係死刑、無期徒刑、最輕本刑為3 年以
    上有期徒刑以外之罪，其於準備程序就前揭被訴事實為有罪
    之陳述，經受命法官告知簡式審判程序之旨，並聽取其與公
    訴人之意見後，本院認無不得或不宜改依簡式審判程序進行
    之處，爰依刑事訴訟法第273 條之1 第1 項、第284 條之1
    ，裁定本案由受命法官獨任進行簡式審判程序，合先敘明。
二、訊據被告對其於上揭時、地，有施用第1 級毒品海洛因1 次
    之事實，坦承不諱（參見本院97年4 月30日審判筆錄），且
    有扣案之吸管3 支，且該吸管均為被告所有且於施用海洛因
    時，用以將海洛因摻入香菸內所用等情，業據被告於本院審
    理中陳述明確。另查：
  (一)被告係於96年11月14日下午1 時23分，經警方採集被告尿液
    送驗結果，呈嗎啡陽性反應，此有詮昕科技股份有限公司96
    年11月26日報告編號6B190045號濫用藥物尿液檢驗報告及委
    託驗尿代號與真實姓名對照認證單各1 紙（參見本院卷宗、
    臺灣彰化地方法院檢察署96年度毒偵字第5833號偵查卷宗第
    15頁）附卷可稽，足見被告確有施用第1 級毒品海洛因之事
    實，應可認定。
  (二)按海洛因施用入人體後水解還原成嗎啡，再循嗎啡之代謝方
    式排出體外，業據行政院衛生署藥物食品檢驗局73藥檢壹字
    第030221號函說明綦詳，且依醫學臨床實驗及根據英國藥學
    會出版Isolation and Indentification of Drugs一書第2
    版載明：口服或注射海洛因後可快速吸收，並於血液中迅速
    代謝成6 —乙醯嗎啡，然後轉變成嗎啡；再毒品施用後於尿
    液、血液中可檢出之最大時限，與施用劑量、施用頻率、施
    用方式、施用者飲水量之多寡、個人體質、檢體收集時間點
    及所用檢測方法之靈敏度等因素有關，因個案而異，一般於
    尿液中可檢出之最大時限，古柯鹼為施用後1 至4 天、海洛
    因為2 至4 天、嗎啡為2 至4 天、大麻為1 至10天、安非他
    命為1 至4 天、甲基安非他命為1 至5 天、MDMA為1 至4 天
    、MDA 為1 至4 天、Ketamine為2 至4 天等語，業經行政院
    衛生署藥物食品檢驗局92年7 月17日管檢字第0920005404號
    函、92年7 月23日管檢字第0920005609號函載明明確。是依
    上開說明，佐以被告前揭尿液檢驗報告，被告於本院審理中
    自白於前揭時間，有施用第1 級毒品海洛因1 次等語，核與
    前揭事證相符，應堪採信。
  (三)按施用第1 、2 級毒品為犯罪行為，毒品危害防制條例第10
    條定有處罰明文。故施用第1 、2 級毒品者，依前揭規定本
    應科以刑罰。惟基於刑事政策，對合於一定條件之施用者，
    則依同條例第20條、第23條之規定，施以觀察、勒戒及強制
    戒治之保安處分。毒品危害防制條例於92年7 月9 日修正公
    布，自93年1 月9 日施行，其中第20條、第23條將施用毒品
    之刑事處遇程序，區分為「初犯」及「5 年內再犯」、「5
    年後再犯」。依其立法理由之說明：「初犯」，經觀察、勒
    戒或強制戒治後，應為不起訴處分或不付審理之裁定；經觀
    察、勒戒或強制戒治執行完畢釋放後，「5 年內再犯」者，
    因其再犯率甚高，原實施之觀察、勒戒及強制戒治既已無法
    收其實效，爰依法追訴或裁定交付審理。至於經觀察、勒戒
    或強制戒治執行完畢釋放後，「5 年後再犯」者，前所實施
    之觀察、勒戒或強制戒治已足以遮斷其施用毒品之毒癮，為
    期自新及協助其斷除毒癮，仍適用「初犯」規定，先經觀察
    、勒戒或強制戒治之程序。從而依修正後之規定，僅限於「
    初犯」及「5 年後再犯」二種情形，始應先經觀察、勒戒或
    強制戒治程序。倘被告於5 年內已再犯，經依法追訴處罰，
    縱其第3 次（或第3 次以上）再度施用毒品之時間，在初犯
    經觀察、勒戒或強制戒治執行完畢釋放5 年以後，已不合於
    「5 年後再犯」之規定，且因已於「5 年內再犯」，顯見其
    再犯率甚高，原實施觀察、勒戒或強制戒治，已無法收其實
    效，即應依該條例第10條處罰（最高法院95年度第7 次刑事
    庭會議決議要旨參照）。經查，被告前於88年間因施用毒品
    案件，經本院以88年度毒聲字第4901號裁定送勒戒處所觀察
    、勒戒後，認有繼續施用毒品之傾向，經本院以88年度毒聲
    字第5230號裁定令入戒治處所施以強制戒治，並以89年度毒
    聲字第1757號裁定停止戒治付保護管束，於89年11月30日保
    護管束期滿視為強制戒治執行完畢，經臺灣彰化地方法院檢
    察署檢察官以89年度戒毒偵字第1453號為不起訴處分確定；
    復於92年間因施用毒品案件，經本院以92年度毒聲字第364
    號裁定令入戒治處所施以強制戒治，並以92年度毒聲字第25
    47號裁定停止戒治付保護管束，惟於93年1 月9 日施行之新
    修正毒品危害防制條例第35條第1 項規定，強制戒治中之案
    件，適用修正後之規定，故該強制戒治不能繼續執行，並另
    由臺灣彰化地方法院檢察署檢察官以92年度戒執2 字第129
    號法律修正行政報結，並未繼續執行強制戒治；復於前揭強
    制戒治執行完畢釋放5 年內，於92年間因施用毒品案件，經
    本院於92年4 月7 日以92年度訴字第271 號刑事判決判處有
    期徒刑10月，並於92年4 月24日確定等情之事實，此有臺灣
    高等法院被告前案紀錄表、臺灣彰化地方法院檢察署刑案資
    料查註紀錄表各1 份附卷可參。被告前既曾因施用毒品案件
    ，經強制戒治後，於前開強制戒治執行完畢釋放後5 年內，
    再犯施用毒品案件，經法院判處罪刑確定後，復另再犯本案
    施用毒品罪，即非屬該條例第20條第3 項所定「5 年後再犯
    」之情形，檢察官逕行起訴，要無不合。依前開說明，本案
    被告上開所為，係於89年11月30日強制戒治執行完畢釋放後
    5 年內，再犯施用毒品案件，經法院判處罪刑確定後，復另
    再犯毒品危害防制條例第10條第1 項施用第1 級毒品罪。本
    案事證明確，被告上開犯行，應堪認定。
三、按海洛因為毒品危害防制條例第2 條第2 項第1 款所明定之
    第1 級毒品。核被告所為，係犯同條例第10條第1 項之施用
    第1 級毒品罪。被告持有第1 級毒品進而施用，持有之低度
    行為為施用之高度行為所吸收，不另論持有毒品之罪。又起
    訴書雖記載被告於96年11月8 日施用第1 級毒品犯行，然屬
    誤載，業經公訴人於本院審理中更正起訴事實為被告於前揭
    犯罪事實欄一所示之施用時間施用第1 級毒品1 次，附此敘
    明。另查，被告曾於94年間因連續施用第1 級毒品案件，經
    本院以94年度訴字第1800號刑事判決判處有期徒刑10月確定
    ，並於95年9 月9 日因縮刑期滿執行完畢等情，此有臺灣高
    等法院被告前案紀錄表、臺灣彰化地方法院檢察署刑案資料
    查註紀錄表各1 份存卷可考，其於5 年內故意再犯本案有期
    徒刑以上之罪，應依刑法第47條第1 項之規定，論以累犯，
    並加重其刑。爰審酌被告前因施用毒品案件，經強制戒治執
    行完畢釋放後，仍未能徹底戒絕毒品，復犯本案施用毒品罪
    ，顯見其無戒毒悔改之意，惟念其施用毒品之手段，施用毒
    品乃自戕一己之身體健康，尚未對他人造成危害，且犯後已
    坦承犯行，態度良好等一切情狀，量處如主文所示之刑。至
    扣案之吸管3 支為被告所有且用以施用海洛因所用之物，已
    如前述，爰依刑法第38條第1 項第2 款之規定，併予宣告沒
    收。又被告上揭所為之犯罪時間，係在96年4 月24日以後所
    犯，核與中華民國96年罪犯減刑條例第2 條第1 項之應減刑
    規定不符，自不應予減輕其刑，附此敘明。
據上論斷，應依刑事訴訟法第273 條之1 第1 項、第299 條第1
項前段，毒品危害防制條例第10條第1 項，刑法第11條前段、第
47條第1 項、第38條第1 項第2 款，判決如主文。
本案經檢察官吳芙如到庭執行職務。
中    華    民    國    97    年    4     月    30    日
                  刑事第八庭      法  官  唐中興
以上正本證明與原本無異。
如不服本判決，應於判決送達後10日內，向本院提出上訴書狀，
上訴書狀應「敘述具體上訴理由」，並按他造當事人之人數附繕
本。「切勿逕送上級法院」。
中    華    民    國    97    年    5     月    1     日
                                  書記官  吳政
【附錄本案判決論罪科刑法條全文】：
毒品危害防制條例第10條
施用第1級毒品者，處6月以上5年以下有期徒刑。
施用第2級毒品者，處3年以下有期徒刑。


司法院資訊處製作；財團法人民間司法改革基金會備份。
